臺灣高等法院刑事判決　　　　　　　100年度侵上訴字第121號
上　訴　人
即　被　告　孫○○
選任辯護人　葉月雲律師
上列上訴人因妨害性自主等案件，不服臺灣臺北地方法院100 年
度侵訴字第3 號，中華民國100 年5 月27日第一審判決（起訴案
號：臺灣臺北地方法院檢察署99年度偵字第25339 號），提起上
訴，本院判決如下：
    主  文
上訴駁回。
    事  實                                                                
一、孫○○於民國（下同） 99年10月28日下午7時許，與在網路
    聊天室甫認識未久之女子（代號00000000、民國79年次，年
    籍詳卷，下稱A女）相約翌日（29日）上午6時許見面，並於
    會面後，提議至位於台北市○○區○○路二段109、111號之
    「好樂迪KTV」唱歌， A女應允一同前往，二人於上午6時58
    分許抵達「好樂迪KTV」。孫○○在「好樂迪KTV」包廂內，
    點用罐裝啤酒共 12瓶，見A女於飲用4、5瓶啤酒後，不勝酒
    力略有暈眩昏沈（尚未至酒醉不省人事），即環抱、親吻、
    撫摸A女，見A女未拒絕，進而撫摸A女下體並褪去A女及自己
    褲子，欲與A女發生性行為。A女見孫○○之上開舉措，明確
    向孫○○表示「等一下」等語，拒絕與之性交，孫○○明知
    A 女已明確拒絕與之發生性關係，並推開其身體，竟仍基於
    強制性交之犯意，違反A女之意願，褪去A女貼身衣物，以陰
    莖插入 A女陰道內抽送、射精而強制性交得逞。事畢後，孫
    萬瑋又趁 A女至包廂外廁所洗臉之機會，另基於意圖為自己
    不法所有之犯意，竊取 A女置放於包廂之皮包內行動電話、
    錄音筆、MP3（各1個）等財物。得手後，即自行離開好樂迪
    KTV。嗣A女返回包廂發現孫○○已先行離去，且皮包內之上
    開財物遭竊，乃向好樂迪 KTV襄理李元亨、蔡欣儒哭訴遭受
    性侵害、竊盜等情，並在二人陪同下返家取款結帳， A女返
    家後電告學校老師上開情事，即由學校輔導老師陪同至警局
    報案，始悉上情。
二、案經A 女訴由新北市政府警察局淡水分局報請臺灣臺北地方
    法院檢察署檢察官偵查起訴。
    理  由
壹、程序方面：
一、按被告以外之人於偵查中向檢察官所為之陳述，除顯有不可
    信之情況者外，得為證據，刑事訴訟法第159 條之1 第2 項
    規定；次按被告以外之人於檢察事務官、司法警察官或司法
    警察調查中所為之陳述，與審判中不符時，其先前之陳述具
    有較可信之特別情況，且為證明犯罪事實存否所必要者，得
    為證據，同法第 159條之2亦有明文。被告及辯護人以A女於
    警詢、偵查中之供述為審判外陳述，否認其證據能力，惟被
    告及辯護人既未就 A女在偵查中向檢察官所為之陳述，有何
    顯不可信之情況者，提出說明，其逕否認告訴人在檢察官偵
    查中所為筆錄之證據能力，即無可採；且 A女於原審審理中
    具結作證，並經被告及辯護人依法行詰問程序，是有關未經
    詰問部分，亦經補正。另有關 A女警詢筆錄部分，其陳述距
    離案發時間最近，其內容較之偵查及原審中為詳細，且與偵
    審中陳述有部分不一致，另衡酌被告之父（即證人孫○寶）
    於原審審理前，曾與 A女有多次之電話聯絡並研討案情，表
    示將賠償A女，以獲取A女之同情與原諒，有證人孫○寶在原
    審之證述可稽，是 A女前於警詢中之指訴，較諸其嗣後於偵
    查、審判程序中之供、證詞，因未經第三人之介入與影響，
    反更有其較可信之特別情況，且為證明犯罪事實存否所必要
    ，是認A女於警詢之指訴，有證據能力。
二、證人孫○寶於原審之證詞，係關於A 女於案發後向孫○寶陳
    述本案發生經過之通話內容，乃用以證明A 女於案發後之反
    應、陳述，作為推認其他事實（有無遭到性侵害）存在之間
    接事實或情況證據，該項證據雖具有供述之形式，但因並非
    直接以其供述內容之真實性作為待證事實之證據，而欲以 A
    女與孫○寶之通話內容本身，作為證明案發後A 女之反應與
    遭性侵害者有無不同之情況證據，並根據此情況證據彈劾、
    弱化A 女指證之憑信性，非屬傳聞證據，應認有證據能力。
三、末按刑事訴訟法第159 條之5 規定；「被告以外之人於審判
    外之陳述，雖不符前四條之規定，而經當事人於審判程序同
    意作為證據，法院審酌該言詞陳述或書面陳述作成時之情況
    ，認為適當者，亦得為證據。當事人、代理人或辯護人於法
    院調查證據時，知有第159 條第1 項不得為證據之情形，而
    未於言詞辯論終結前聲明異議者，視為有前項之同意」。被
    告孫○○及辯護人對於公訴人所提之其餘供述證據，除A 女
    於警詢、偵查中之審判外陳述否認證據能力外，於原審、本
    院行準備程序時述，對其他供述證據均明示不爭執（參見原
    審100 年3 月23日、本院100 年7 月25日準備程序筆錄）證
    據能力，依上開說明，據應有證據能力。
貳、實體方面：
一、訊據被告孫○○對就被訴竊盜犯行，坦承不諱；就強制性交
    部分，雖坦認與A 女在「好樂迪KTV 」包廂內發生性行為，
    然矢口否認強制性交，辯稱：是雙方兩情相悅下自然發生之
    事，絕無違反A 女意願云云。惟查：
  (一)竊盜部分，業據證人即被害人A 女於警詢、偵查及原審審理
    中證述屬實，而A 女遭竊之行動電話、錄音筆、MP3 等物，
    亦係在事發約一週後，經A 女報案而由警員至被告住所搜索
    尋獲，亦有新北市政府警察局淡水分局99年11月5 日搜索扣
    押筆錄、扣押物品清單、扣押物品目錄表、贓物認領保管單
    、「好樂迪KTV 」99年10月29日監視畫面照片11幀等在案可
    參，核予被告之自白與事實相符，被告竊盜犯行之罪證明確
  (二)關於強制性交部分：
  1.被害人A 女於遭被告性侵害之當日，立即前往醫療院所驗傷
    、採樣，經送鑑定結果，A 女陰道內確採集得被告精子細胞
    DNA 型別，有內政部警政署刑事警察局刑醫字第0990157375
    號鑑定書乙紙，在卷可稽，足徵被告確與被害人A 女在「好
    樂迪KTV 」包廂內發生性交行為。
  2.被告違反A女意願與之性交，分述如下：
  (1)證人即告訴人A 女證稱：99年10月29日上午與在網路聊天室
    認識約1 週，與被告相約在捷運六張犁站見面後，被告以機
    車搭載其至「好樂迪KTV 」唱歌，被告點12罐酒，二人一起
    暢飲，伊飲用4 、5 罐酒，略有頭暈，其間被告出手環抱並
    親吻、撫摸伊之身體，過程中有問被告為何如此？被告稱喜
    歡伊，伊向被告表示「不可能」，在被告褪去A 女及自己褲
    子欲進行性交行為之際，伊對被告稱「等一下」，在被告以
    性器插入時，還將被告推開，伊雖可以與被告親吻、摟抱，
    但不願意與被告進一步發生性行為等語（見偵卷第11頁、第
    66頁、第82、83頁、原審卷第43至45頁）。可見A 女在被告
    欲與之發生性行為前，已經出言拒絕，被告辯稱忘記A 女有
    說話云云，與事實不符。另A 女於原審審理中雖未否認在親
    吻、摟抱間自行解開外套的衣帶繩結，然也同時堅稱被告在
    愛撫之餘，意圖進一步之性行為時，其有明確對被告說「等
    一下」、「等一下」，並於性行為進行中，有一直推拒被告
    之身體，然因飲酒過量而無力推開等語（參見原審100年5月
    6日審理筆錄）。衡諸一般社會經驗與情理，A女自行解開外
    套繩結與被告親吻摟抱，固可推認為其同意與被告為身體上
    之接觸、愛撫等男女間通常之親蜜行為。然性器接合之性交
    行為，除金錢之性交易外，就男女間而言，屬最親密之接觸
    ，非有一定之感情、信任基礎，且雙方取得共識，不會輕易
    發生，更何況是透過網路交友相識，僅見面二次，交情一般
    之被告與A女間？是告訴人A女自行解開外套繩結之動作，至
    多可認其同意被告撫摸、親吻其身體，難謂已獲得 A女同意
    被告以性器官直接結合之許可。甚且， A女於解開外套繩結
    後，嗣被告脫除其貼身衣物（如胸罩、內褲…等）而意圖性
    交行為時，已明確對被告稱「等一下」、「等一下」，並於
    性行為進行中，一直推拒被告之身體，綜合觀察 A女言詞與
    身體動作，所謂「等一下」，即已明顯表示暫停且拒絕被告
    性交之意思，而 A女將被告之身體自其身上推開，尤為明確
    的拒絕表示。蓋若 A女願意與被告進一步發生性行為，二人
    在包廂內已經親吻、摟抱後，被告褪去雙方衣褲進而發生性
    行為，應屬水到渠成極為自然之事，惟 A女在察覺被告之舉
    動有性交之意時，立即出言「等一下」，顯然不欲與被告有
    親密之性交行為，且係拒絕被告無疑。被告以 A女沒有很掙
    扎，主張 A女並未拒絕，屬你情我願合意性交云云，顯然罔
    顧A女之拒絕，而無可採。綜上所述，可徵A女在同一時間，
    以言詞與身體動作予以拒斥，更可確認 A女雖同意被告撫摸
    身體行為，然在被告欲進一步進入性交階段之際已經明白拒
    絕，被告強行與之性交，其違反被害人自主意思甚為明顯，
    A女之拒絕之舉措，根本無令被告會錯意之空間。再參酌A女
    於原審證稱稱：【等一下】的意思，就是我沒有想要發生最
    後的那一件事，也就是性行為，【等一下】的意思，就是【
    不要做】，我認為可以親、可以擁抱，但我不想發生最後那
    樣的事情，也就是不願意跟被告發生性關係等語自明。可證
    A 女對被告違反其意願之強制性交行為，已有明顯與積極之
    直接拒絕與反對，僅因其飲酒過量無力反抗，方使被告得逞
    。
  (2)告訴人A 女於99年10月29日上午，在台北市○○區○○路二
    段之「好樂迪KTV 」內，對當時正在店內交班之證人即好樂
    迪KTV 早、晚班之襄理李元亨、蔡欣儒詢問稱：是否有看到
    （與之同行之）該名男子離開，經調閱監視器發現哪名男子
    約在10分鐘前離開，A 女即哭訴甫遭性侵，並表明沒有錢付
    帳，但不願讓家人、男友知道遭強暴之事實，業據證人李元
    亨、蔡欣儒二人在偵查中具結證述明確（見偵卷第75、76頁
    ）。可見 A女於甫與被告發生性行為後，即哭著向證人李元
    亨、蔡欣儒泣訴其被強暴、強姦，若非確有此事，何須向陌
    生之 KTV襄理說出此種極為私密，又令自己感到羞憤之事，
    用以誣陷被告之理？抑有進者，被告於原審審理中，亦自承
    當天見面目的是唱歌，並沒有提到要喝酒，更無說要發生性
    關係，甚至在樂利路見面時也沒講到，是臨時起意發生性關
    係等語（見原審卷第54頁），則被告甚且無為性交行為之想
    法，遑論甫第二次與被告見面之 A女，會料到被告竟在包廂
    內為此行為，在倉皇中尚以「等一下」之語拒絕並緩和當時
    氣氛，焉可謂其未加拒絕！ 次查告訴人A女與被告間係因網
    路交友而結識，且99年11月29日犯行當日僅為雙方第二次見
    面，益見告訴人 A女與被告間仍屬普通朋友，並無特殊之男
    女朋友關係。另依 A女與被告見面前之網路聊天室（99年10
    月28日）對話譯文內容，可知被告與告訴人 A女係相約聊天
    、吃東西，並無告訴人 A女同意與被告間為性行為之任何表
    徵，是被告所稱當日之性行為係雙方你情我願云云，係圖卸
    刑責之詞，並無可採。參以告訴人 A女自事件發生後，除僅
    要求取回當天失竊之行動電話、錄音筆、 MP3等物外，始終
    並未提出任何其他有關身體或財務損失之賠償請求，尤證告
    訴人 A女所以對被告提出性侵害之告訴，並無其他特殊不良
    動機，純係舉發犯罪，告訴人A女所言，堪信真實。
  (3)雖證人即被告之父孫○寶於原審審理中證稱：伊於本案發生
    後，在與A 女電話通話中，談及本件性行為發生之原因時，
    曾聽A 女說當時「既不是願意、也不是不願意，是在很矛盾
    的情形下發生」云云，用以證明被告並無違反A 女意願。惟
    證人孫○寶於事發後積極為被告與A 女聯絡，主動表示道歉
    、和解之意，A 女於偵查中及本院準備程序中均表示感覺被
    告之父很誠懇，想要原諒他等語（見偵卷第68頁、本院卷27
    頁），可見A 女確實受到證人孫○寶為被告奔走親情之感動
    與壓力之影響，而無法斷然拒絕證人孫○寶之心意。即便如
    此，A 女與被告之父孫○寶通話中，也從未陳稱當時願意與
    被告發生性行為，再參酌A 女就自己解開外套繩結一事從不
    諱言，可見A 女供述之憑信性甚高，其稱當時因不欲與被告
    進一步發生性行為有向被告說「等一下」等語堪信屬實，更
    可確定A 女確實拒絕被告為性行為無疑，證人孫○寶上開證
    詞，亦不足否定A 女之指證，自無法為被告有利之認定。
  (三)綜上所述，被告竊盜與強制性交犯行，均已事證明確，被告
    自白竊盜部分與事實相符，強制性交部分，其辯稱係合意性
    交云云，應係畏罪之詞，不足採信，均應依法論科。
二、核被告孫○○所為，係犯刑法第221 條第1 項之強制性交罪
    、第320 條第1 項之竊盜罪。被告所犯上開二罪，其犯意各
    別、罪名不同，應予分論併罰。原審以被告犯罪事證明確爰
    引刑法第刑法第221 條第1 項、第320 條第1 項、第51條第
    5 款，刑法施行法第1 條之1 之規定，並爰審酌被告於性侵
    害告訴人後，利用告訴人A 女離開包廂上洗手間之機會，取
    走告訴人財物，揚長而去，完全未顧及告訴人隻身無錢付帳
    ，將會面臨之尷尬場面，其自私自利與欺壓善良之心態，甚
    為可議；另被告於行為經查獲後，在檢察官偵查與原審受命
    法官行準備程序時，仍矢口否認犯罪，經曉諭並提示證據後
    ，始承認部分犯行，惟仍避重就輕，甚至迄審理終結前，對
    告訴人仍全無悔歉之意，本應從重量刑。惟本案被告所竊取
    之物均已經搜索查獲後發還被害人，致告訴人有關本案財物
    上之損失尚屬輕微；而告訴人在審理中對被告又有不欲訴追
    ，請求從輕量刑等一切情狀，各量處竊盜有期徒刑5 月，強
    制性交部分量處有期徒刑3 年2 月，定應執行有期徒刑3 年
    6 月，其認事用法，核無違誤，量刑亦屬妥適。被告上訴意
    旨以：竊盜部分被告認罪，原審量刑過重；另強制性交部分
    ，依告訴人A 女在偵查中之證詞僅稱「等一下」，且於告訴
    人推開之際有問告訴人「為何推開」等語，顯然A 女並未明
    白拒絕被告，被告主觀上不知被害人A 女不願意與之發生性
    關係，且A 女若有積極抵抗，被告如何輕易將其衣物脫去？
    KTV 服務生為何未發覺異狀？依事後A 女尚可自行如廁洗臉
    ，為何未積極抵抗？本案尚無證據證明被告違反告訴人意願
    而強制發生性交行為，原審據為論罪科刑，顯有未洽，請予
    撤銷改判云云。惟A 女在被告褪去雙方衣褲時已明白表示「
    等一下」之口頭上拒絕，並推開被告之身體為拒絕性交之肢
    體表示，案發當日被告與A 女僅見面第二次，雙方毫無任何
    感情、信任基礎，其置A 女已經飲酒至體力不支，但仍予拒
    絕之表示於不顧，徒以A 女未奮力掙扎，又未與被告掙脫扭
    打，侈言不知違反A 女意願云云，顯係眛於現實，其卸責之
    詞，不足採信，已如上述。另發生性侵害時間僅10於分鐘，
    當時無服務生進出，自無可能察覺異端。而本件被告係以違
    反告訴人A 女之意願與之性交，而非以強暴、脅迫等較為強
    力之行為犯之，A 女以言語及肢體適度拒絕，參照二人僅第
    二次見面，僅屬泛泛之交，A 女並有飲酒之情事，其行為已
    足反應不願意發生性交之意，自不得以A 女未強力反抗，推
    認A 女未反對拒絕。末查，被告主動提議至KTV 飲酒唱歌，
    明知消費尚未付款，於強制性交後，竟趁隙竊取告訴人A 女
    之財物，使A 女遭性性侵害後，又要面您無錢可付，難以脫
    身之窘境，而被告就竊盜部分並未賠償被害人A 女分文，原
    審量處有期徒刑5 月，與比例原則並無違背。被告上訴意旨
    猶執陳詞，漫詞指摘原判決不當，為無理由，應予駁回。
據上論斷，應依刑事訴訟法第368條，判決如主文。
本案經檢察官曾俊哲到庭執行職務。
中    華    民    國  100     年    10    月     4    日
              刑事第二十三庭  審判長法  官  童有德
                                    法  官  陳祐治 
                                    法  官  林孟宜
                                     
以上正本證明與原本無異。
妨害性自主部分，如不服本判決，應於收受送達後10日內向本院
提出上訴書狀，其未敘述上訴之理由者並得於提起上訴後10日內
向本院補提理由書（均須按他造當事人之人數附繕本）「切勿逕
送上級法院」。
竊盜部分不得上訴。
                                    書記官  賴立旻
中    華    民    國   100    年    10    月    5     日